臺灣苗栗地方法院刑事判決
110年度訴字第364號
公  訴  人  臺灣苗栗地方檢察署檢察官
被      告  陳正業



選任辯護人  陳盈樺律師
            馮彥錡律師
上列被告因違反毒品危害防制條例案件，經檢察官提起公訴 （1
10年度偵字第4778號），本院判決如下：
    主  文
陳正業共同犯販賣第三級毒品未遂罪，處有期徒刑貳年。扣案之
愷他命伍包（含包裝袋伍個，驗餘淨重共拾玖點捌柒玖捌公克）
及IPHONE行動電話壹支(含門號0000000000號SIM卡壹張)均沒收
。緩刑肆年，並應於本判決確定之日起壹年內，向檢察官指定之
政府機關、政府機構、行政法人、社區或其他符合公益目的之機
構或團體，提供壹佰貳拾小時之義務勞務，及應於緩刑期內接受
法治教育課程參場次，緩刑期間付保護管束。
　　犯罪事實
一、陳正業明知愷他命為毒品危害防制條例第2條第2項第3款所
    稱之第三級毒品，依法不得持有及販賣，竟與真實姓名年籍
    不詳、通訊軟體Telegram暱稱「Jason lin」之人(下稱「A
    」）、「翁振紘」、「阿富」，共同基於販賣第三級毒品愷
    他命以營利之犯意聯絡，由「A」使用通訊軟體Telegram暱
    稱「Jason lin」，從事販賣毒品對外聯繫工作，陳正業則
    依「翁振紘」、「阿富」指示，負責攜帶愷他命與購毒者見
    面交易，並收取價金（俗稱販毒小蜜蜂）。嗣警方接獲情資
    ，於民國110年8月2日20時27分許，以通訊軟體Telegram暱
    稱「阿不辣」撥打電話給「A」，佯裝以總價新臺幣（下同
    ）3萬4000元購買愷他命，雙方達成買賣合意後，相約於110
    年8月3日在苗栗縣○○市○○○街00號見面交易。陳正業即受「
    翁振紘」、「阿富」之指示，於110年8月3日11時許攜帶愷
    他命5包（驗餘淨重共19.8798公克，驗前純質淨重17.4462
    公克）前往上址，並進入員警車內，表示愷他命在其褲子口
    袋內，正欲進行交易之際，當場為警逮捕而未得逞，並扣得
    愷他命5包、IPHONE行動電話1支（含門號0000000000號SIM
    卡1張），始悉上情。
二、案經苗栗縣警察局移送臺灣苗栗地方檢察署檢察官偵查起訴
    。
    理  由
壹、程序部分：
一、被告以外之人於審判外之言詞或書面陳述，除法律有規定者
    外，不得作為證據，刑事訴訟法第159條第1項固有明文。惟
    被告以外之人於審判外之陳述，經當事人於審判程序同意作
    為證據，法院審酌該言詞陳述或書面陳述作成時之情況，認
    為適當者，亦得為證據；當事人、代理人或辯護人於法院調
    查證據時，知有上開刑事訴訟法第159條第1項不得為證據之
    情形，而未於言詞辯論終結前聲明異議者，視為同意作為證
    據，刑事訴訟法第159條之5亦有明文。查本案以下所引各項
    對被告以外之人於審判外之陳述，均經檢察官、被告陳正業
    、辯護人等同意作為證據，迄言詞辯論終結前復未聲明異議
    ，本院審酌該等陳述並無證明力顯然過低之情事，依各該陳
    述作成時之狀況，並無不適當或顯不可信之情形，且與待證
    事實具有關聯性，認為以之作為證據應屬適當，均有證據能
    力。
二、又關於非供述證據之物證，或以科學、機械之方式，對於當
    時狀況所為忠實且正確之記錄，性質上並非供述證據，均應
    無傳聞法則規定之適用；如該非供述證據非出於違法取得，
    並已依法踐行調查程序，即不能謂無證據能力（最高法院97
    年度台上字第1401號、97年度台上字第6153號、97年度台上
    字第3854號判決要旨參照）。本案判決以下引用之非供述證
    據，固無刑事訴訟法第159條第1項規定傳聞法則之適用，然
    經本院於審理時依法踐行調查證據程序，與本案待證事實具
    有自然之關聯性，且無證據證明係公務員違法取得之物，依
    法自得作為證據。
貳、實體部分：
一、訊據被告對於上開犯罪事實坦承不諱（見本院卷第16、53、
    88頁），並有苗栗刑大誘捕偵查對話截圖訊息、通話譯文、
    搜索扣押筆錄、扣押物品目錄表、查獲照片、衛生福利部草
    屯療養院草療鑑字第1100800185號、第0000000000號鑑驗書
    等件附卷可佐（見偵卷第29至35、45至51、83至89、133至1
    37頁)，並有扣案之愷他命5包足資佐憑。另查我國查緝毒品
    交易之執法甚嚴，對於販賣毒品者均科以重度刑責。又販賣
    毒品既係違法行為，當非可公然為之，亦無公定價格，且容
    易分裝並增減份量，而每次買賣之價量，可能隨時依雙方關
    係深淺、資力、需求量及對行情之認知、來源是否充裕、查
    緝是否嚴謹、購買者被查獲時供述購買對象之可能風險之情
    評估等情形，而異其標準，非可一概而論；販賣之人從價差
    或量差中牟利之方式雖異，其意圖營利之販賣行為則同一。
    且毒品量微價高，取得不易，倘若非有利可圖，一般人當無
    干冒重度刑責而提供毒品給他人之可能。況如喬裝購毒者之
    員警與被告間並無特殊之親屬情誼，則倘非有利可圖，被告
    應無平白費時、費力交付毒品給購毒者，且被告於本院訊問
    、審理時供陳：販賣所得獲利約為每趟2000元等語（見本院
    卷第18、54頁）甚明，故被告在主觀上確有營利之販賣意圖
    ，允無疑義。綜上，本案事證明確，被告犯行堪以認定，應
    依法論科。 
二、論罪科刑：
　㈠按刑事偵查技術上所謂之「釣魚偵查」，係指對於原已犯罪
    或具有犯罪故意之人，以設計引誘之方式，使其暴露犯罪事
    證，而加以逮捕或偵辦而言，此純屬偵查犯罪技巧之範疇，
    並未違反憲法對於基本人權之保障，且於公共利益之維護有
    其必要性存在，故依「釣魚」方式所蒐集之證據資料，原則
    上非無證據能力。又於此情形，因毒品購買者為辦案佯稱購
    買，而將販賣者誘出以求人贓俱獲，因其無實際買受之真意
    ，且在警察監視之下伺機逮捕，事實上亦不能真正完成買賣
    ，則該次行為，僅能論以販賣未遂（最高法院100年度台上
    字第4498號判決意旨參照）。是核被告所為，係犯毒品危害
    防制條例第4條第6項、第3項之販賣第三級毒品未遂罪。其
    販賣第三級毒品前，持有第三級毒品純質淨重5公克以上之
    行為，為嗣後販賣之高度行為所吸收，不另論罪。
　㈡被告與「A」、「翁振紘」、「阿富」間就本案犯行，有犯意
    聯絡及行為分擔，應依刑法第28條規定，論以共同正犯。
　㈢被告已著手於販賣第三級毒品，惟佯裝買家之員警自始並無
    向被告購毒之真意，而未生交易成功之既遂結果，應屬未遂
    犯，依刑法第25條第2項規定，按既遂犯之刑減輕其刑。
　㈣按犯第4條至第8條之罪於偵查及歷次審判中均自白者，減輕
    其刑，毒品危害防制條例第17條第2項定有明文。查被告於
    偵查及本院審理中均自白本案犯行乙節（見偵卷第108頁、
    本院卷第16、53、88頁），是被告本案犯行應依上開規定，
    減輕其刑，併依刑法第70條規定，就上開未遂減輕、自白減
    輕事由，遞減之。　
　㈤辯護人雖為被告主張本案販賣第三級毒品未遂犯行，應審酌
    是否有第59條情形等語，惟查，被告販賣第三級毒品行為，
    不僅直接戕害購毒者身心健康，對施用毒品者之家庭帶來負
    面影響，並有滋生其他犯罪之可能，對社會所生危害程度非
    輕。況販賣第三級毒品最輕法定本刑為7年以上有期徒刑，
    被告所為已依毒品危害防制條例第17條第2項、刑法第25條
    第2項減輕其刑並遞減之，減輕後之法定最低度刑為有期徒
    刑1年9月，與被告所犯情節相衡，實難認有何情輕法重之處
    ，客觀上亦未足引起一般同情，洵無適用刑法第59條規定酌
    減其刑之餘地，附此敘明。
　㈥爰審酌被告年紀尚輕，不思循正途賺取金錢，明知上開毒品
    為毒品危害防制條例所列管之第三級毒品，不得非法販賣，
    且第三級毒品對於他人身心健康、社會秩序之危害至深且鉅
    ，施用毒品者容易上癮而戒除不易，仍無視於國家杜絕毒品
    之禁令，與「A」、「翁振紘」、「阿富」之人分工合作，
    由「A」使用通訊軟體Telegram與購毒者接洽交易事宜，再
    由被告依「翁振紘」、「阿富」指示擔任外送第三級毒品之
    販毒小蜜蜂，共同著手販賣第三級毒品欲牟利，加速毒品擴
    散，肇生他人施用毒品之來源，戕害國民身心健康，且有孳
    生其他犯罪之可能，犯罪所生危害程度非輕，所為實不足取
    ；另考量被告著手販賣之毒品數量、價格、共同販賣毒品參
    與程度及角色；兼衡其素行（見臺灣高等法院被告前案紀錄
    表）、其犯後坦承犯行之態度、犯罪之動機、目的、智識程
    度、家庭經濟生活狀況（見本院卷第90頁）等一切情狀，量
    處如主文所示之刑。
　㈦被告前未曾受有期徒刑以上刑之宣告，有臺灣高等法院被告
    前案紀錄表在卷可稽，素行尚可，考量被告為本案犯行時為
    24歲，實屬年輕識淺，因法紀觀念欠缺，一時短於思慮，致
    觸犯本案罪刑；且被告本案係擔任聽命行事之販毒小蜜蜂，
    犯罪分工非處於主要地位，又僅犯販賣第三級毒品未遂犯行
    1次，犯後尚能坦承犯行，並深具悔意，經此偵審程序後，
    當益知戒慎而無再犯之虞；況刑罰固屬國家對於犯罪之人，
    以剝奪法益手段之公法制裁，惟其積極目的在預防犯人再犯
    ，對於初犯，惡性未深者，若因偶然觸法，即置諸刑獄自非
    刑罰目的，本院認對其所宣告之刑以暫不執行為適當，爰依
    刑法第74條第1項第1款規定，宣告緩刑4年，以勵自新。被
    告為前揭犯行，顯示其守法觀念不足，為使被告於緩刑期間
    內，能知所戒惕，並導正其行為，及使被告記取本次教訓及
    督促建立正確法治觀念，以達戒慎行止、預防再犯之目的，
    爰再依刑法第74條第2項第5款、第8款之規定，命被告應於
    本判決確定之日起1年內，向檢察官指定之政府機關、政府
    機構、行政法人、社區或其他符合公益目的之機構或團體，
    提供120小時之義務勞務，及應於緩刑期內接受法治教育課
    程3場次，並依同法第93條第1項第2款之規定宣告在緩刑期
    內付保護管束，俾能由觀護人予以適當督促，並發揮附條件
    緩刑制度之立意及避免短期自由刑執行所肇致之弊端，以期
    符合本案緩刑目的。又以上為緩刑宣告附帶之條件，依刑法
    第75條之1第1項第4款規定，違反上開之負擔情節重大，足
    認原宣告之緩刑難收其預期效果，而有執行刑罰之必要者，
    得撤銷其緩刑之宣告，併此敘明。
　三、沒收部分：
　㈠犯第4條至第9條、第12條、第13條或第14條第1項、第2項之
    罪者，其供犯罪所用之物，不問屬於犯罪行為人與否，均沒
    收之，毒品危害防制條例第19條第1項定有明文。又違禁物
    ，不問屬於犯罪行為人與否，沒收之，則為刑法第38條第1
    項所明定。而毒品危害防制條例第18條第1項後段規定查獲
    之第三、四級毒品，無正當理由而擅自持有者，均沒入銷燬
    之；此應沒入銷燬之毒品，專指查獲施用或持有（未成罪）
    之第三、四級毒品而言；倘屬同條例相關法條明文規定處罰
    之犯罪行為，即非該條項應依行政程序沒入銷燬之範圍；又
    同條例第19條第1項所定「供犯罪所用之物」，係指犯第4條
    至第9條、第12條、第13條或第14條第1項、第2項之罪所用
    之物，不包括毒品本身在內，自不得為第三、四級毒品及「
    預備供犯罪所用之物」之沒收依據；再同條例對於查獲之製
    造、運輸、販賣、意圖販賣而持有、以非法方法使人施用、
    引誘他人施用及轉讓、持有一定數量以上第三、四級毒品之
    沒收，並無特別規定，如其行為已構成犯罪，則該毒品即屬
    不受法律保護之違禁物，應回歸刑法之適用(最高法院95年
    度台上字第4358號、95年度台上字第911號、98年度台上字
    第2889號、99年度台上字第2733號判決意旨參照)。查扣案
    之白色結晶體5包，經送驗均檢出愷他命成份（驗餘淨重共1
    9.8798公克，驗前純質淨重17.4462公克），有衛生福利部
    草屯療養院草療鑑字第1100800185號、第0000000000號鑑驗
    書可佐（見偵卷第133至137頁），均屬違禁物，應依刑法第
    38條第1項規定宣告沒收，而直接包裏上開毒品之外包裝袋5
    個，無論依何種方式仍有極微量之毒品殘留而無法完全析離
    ，同應依刑法第38條第1項規定併予沒收之。至送鑑耗損之
    毒品既已滅失，自無庸再為沒收之諭知。
  ㈡扣案之IPHONE行動電話1支（含門號0000000000號SIM卡1張）
    ，係被告聯絡本案販賣第三級毒品之用，亦據被告供明在卷
    （見本院卷第22頁），應依毒品危害防制條例第19條第1項
    規定，不問屬於犯罪行為人與否，宣告沒收。
  ㈢另被告尚未實際收取前述約定報酬乙節，業經被告於本院審
    理時供述在卷（見本院卷第54頁），卷內復無其他證據證明
    被告獲取上揭約定報酬，爰不併予宣告沒收。
據上論斷，應依刑事訴訟法第299條第1項前段，毒品危害防制條
例第4條第6項、第3項、第17條第2項、第19條第1項，刑法第11
條、第28條、第25條第2項、第74條第1項第1款、第2項第5款、
第8款、第93條第1項第2款、第38條第1項，判決如主文。
本案經檢察官徐一修提起公訴，檢察官彭郁清到庭執行職務。　
中　　華　　民　　國　　110 　年　　11　　月　　30　　日
                  刑事第三庭  審判長法　官 魏宏安
　　　　　　　　　                  法  官 朱俊瑋
　　　　　　　　　                  法  官 許文棋　
以上正本證明與原本無異。　　　　　　　　　　　　　　　　
如不服本判決應於收受判決後20日內向本院提出上訴書狀，並應
敘述具體理由。其未敘述上訴理由者，應於上訴期間屆滿後20日
內向本院補提理由書( 均須按他造當事人之人數附繕本) 「切勿
逕送上級法院」。
                                    書記官  陳玉芳
中　　華　　民　　國　　110 　年　　11　　月　　30　　日
附錄本案論罪科刑法條
毒品危害防制條例第4條
製造、運輸、販賣第一級毒品者，處死刑或無期徒刑；處無期徒
刑者，得併科新臺幣3千萬元以下罰金。
製造、運輸、販賣第二級毒品者，處無期徒刑或10年以上有期徒
刑，得併科新臺幣1千5百萬元以下罰金。
製造、運輸、販賣第三級毒品者，處7年以上有期徒刑，得併科
新臺幣1千萬元以下罰金。
製造、運輸、販賣第四級毒品者，處5年以上12年以下有期徒刑
，得併科新臺幣5百萬元以下罰金。
製造、運輸、販賣專供製造或施用毒品之器具者，處1年以上7年
以下有期徒刑，得併科新臺幣1百50萬元以下罰金。
前五項之未遂犯罰之。